【裁判字號】    99,上易,406
【裁判日期】    990519
【裁判案由】    竊盜
【裁判全文】
臺灣高等法院臺中分院刑事判決         99年度上易字第406號
上  訴  人
即  被  告  丙○○
上  訴  人
即  被  告  甲○○
上列上訴人因竊盜案件，不服臺灣南投地方法院98年度易字第15
2號中華民國99年2月10日第一審判決（起訴案號：臺灣南投地方
法院檢察署98年度偵字第2665號），提起上訴，本院判決如下：
    主    文
上訴駁回。
    犯罪事實
一、丙○○、甲○○二人前於民國九十五年間因共同為二次攜帶
    兇器加重竊盜犯行，各經臺灣臺中地方法院以九十五年度易
    字第三七八九號判決分別均判處有期徒刑八月、七月，嗣丙○○上訴，仍經臺灣高等法院臺中分院以九十五年度上易字
    第五二七號判決駁回上訴確定。復因中華民國九十六年罪犯
    減刑條例公布施行，丙○○所犯上開罪刑經臺灣高等法院臺
    中分院以九十六年度聲減字第三七六八號裁定分別減為有期
    徒刑四月、三月又十五日，並定應執行有期徒刑五月確定，
    於九十八年三月二十一日縮刑期滿執行完畢。甲○○所犯上
    開罪刑則經臺灣臺中地方法院以九十六年度聲減字第七七二
    號裁定分別減為有期徒刑四月、三月又十五日，並定應執行
    有期徒刑五月又十五日確定，於九十六年七月十六日縮刑期
    滿執行完畢。
二、詎其等均不知悛悔，竟再度共同基於為自己不法所有之犯意
    聯絡，於九十八年六月九日二十一時三十分（起訴書誤載為
    四十分，應予更正）許，由丙○○駕駛向不知情之張文進所
    借得之車牌號碼７４０３－ＪＡ號之自小客車（下稱系爭自
    小客車）搭載甲○○，並共同攜帶丙○○所有客觀上足對人
    之生命、身體、安全構成威脅，且具有危險性、足供兇器使
    用之長型檳榔刀一把及原放置於車上不知何人所有之頭燈一
    具前往南投縣（以下均不引縣）信義鄉愛國村順平巷山區「
    順平枝２電線桿」旁丁○○所有之檳榔園內，由丙○○頭戴
    前揭頭燈探照並持上開檳榔刀割取檳榔，再由甲○○將採割
    之檳榔收取之方式竊取檳榔共十一芎（業經發還丁○○）得
    逞，得手後丙○○、甲○○將所竊取之檳榔置於系爭自小客
    車之後車廂內離開現場。嗣於同日二十二時十五分許，為警
    在信義鄉○○村○○路與新開巷口攔查，並當場查扣檳榔十
    一芎、上述長型檳榔刀一把及頭燈一具。
三、案經南投縣政府警察局信義分局報告臺灣南投地方法院檢察
    署檢察官偵查起訴。
    理  由
壹、證據能力部分：
一、上訴人即被告甲○○（以下均稱被告甲○○）於警詢之自白
    部分：
    被告甲○○於警詢中坦認本案之攜帶兇器加重竊盜犯行，嗣
    於偵訊及審理時辯稱係因遭到山農毆打無法忍受始承認犯行
    云云，惟被告甲○○之警詢過程中並無旁人干擾之情形（即
    未有非執法人員在旁出聲或動手之情形），表情正常，並未
    向員警抱怨有身體不舒服之情形，員警採一問一答之方式，
    被告應答流暢，顯係基於其自由意志所為陳述，業經本院勘
    驗上開警詢錄音錄影光碟，制有勘驗筆錄一份在卷可憑（見
    本院卷第四十七頁背面），是其於警詢中之自白應具有任意
    性，而認有證據能力。
二、秘密證人Ａ１於警詢中之訊問筆錄部分：
    公訴人雖以秘密證人Ａ１於警詢中之指述，作為認定上訴人
    即被告丙○○（以下稱被告丙○○）、甲○○為本件犯行之
    證據資料，然被告丙○○、甲○○所犯係刑法第三百二十一
    條第一項第三款之攜帶兇器加重竊盜罪，與證人保護法第二
    條之得做為受保護之秘密證人之規定未合，且公訴人亦具狀
    表示秘密證人Ａ１不願出庭做證，亦與證人保護法第三條：
    依本法保護之證人，以願在檢察官偵查中或法院審理中到場
    作證，陳述自己見聞之犯罪或流氓事證，並依法接受對質及
    詰問之人為限，及同法第十一條：有保密身分必要之證人，
    除法律另有規定者外，其真實姓名及身分資料，公務員於製
    作筆錄或文書時，應以代號為之，不得記載證人之年籍、住
    居所、身分證統一編號或護照號碼及其他足資識別其身分之
    資料。該證人之簽名以按指印代之。載有保密證人真實身分
    資料之筆錄或文書原本，應另行製作卷面封存之。其他文書
    足以顯示應保密證人之身分者，亦同。前項封存之筆錄、文
    書，除法律另有規定者外，不得供閱覽或提供偵查、審判機
    關以外之其他機關、團體或個人。對依本法有保密身分必要
    之證人，於偵查或審理中為訊問時，應以蒙面、變聲、變像
    、視訊傳達或其他適當隔離方式為之。於其依法接受對質或
    詰問時，亦同之秘密證人應於偵查中或法院審理時出庭做證
    之規定不符。是以，本件秘密證人Ａ１即無證人保護法之適
    用。且公訴人將本件秘密證人以代號Ａ１表示身分，則本院
    於上開秘密證人筆錄之證據調查程序中，被告丙○○、甲○○二人等並無從得知秘密證人Ａ１之身分，亦不能從證人之
    身分等各種條件，就證人證言之可信度等加以檢視、彈劾。
    因此，若以將秘密證人之真實姓名、年籍資料以保密之方法
    為之，則所謂向被告「宣讀或告以要旨」之調查證據程序，
    當不具有任何實質上之意義，而與憲法第十六條訴訟基本權
    所保障被告之防禦權有違。再者，秘密證人Ａ１既已表示不
    願作證，本院如貫徹被告訴訟權之保障，擅自將證人之姓名
    公開，進行上開文書之證據調查程序，亦如同係以不正方法
    訊問證人，而為法所不許，其理自明。綜上所述，本件公訴
    人所引用秘密證人Ａ１警詢筆錄無證據能力，不得作為認定
    本件被告丙○○、甲○○等上開犯罪之證據。
三、按被告以外之人於審判外之言詞或書面陳述即便不符合刑事
    訴訟法第一百五十九條之一至第一百五十九條之四等規定，
    然經當事人於審判程序同意作為證據，法院審酌該言詞或書
    面陳述作成時之情況，認為適當者，亦得作為證據，同法一
    百五十九條之五第一項訂有明文。本案如下其餘所引用之被
    告以外之人於審判外之其他供述證據部分，檢察官及被告丙○○、甲○○二人均同意作為證據，且本院審酌該等證據作
    成之情況，並無違法取證或陳述人非基於自由意願所為陳述
    之瑕疵，認為均適於為本案認定事實之依據，依上揭刑事訴
    訟法規定，俱有證據能力，合先敘明。
貳、實體部分：
一、訊之被告丙○○、甲○○固不否認於案發遭警察攔查時，渠
    等所駕駛、乘坐之系爭自小客車後車廂上確有十一芎檳榔，
    車上另有長度約二公尺之長型檳榔刀一把及頭燈一具之情事
    ，惟均矢口否認有何竊盜犯行，並均辯稱渠等於案發當日十
    七時、十八時許向證人即系爭自小客車所有人張文進借車僅
    係要四處遊玩，並未為竊盜犯行，且該十一芎檳榔係證人張
    文進所種植及割取，長型檳榔刀一把及頭燈一具亦係證人張
    文進所有，證人張文進原本即將上揭物品置於車上云云。經
    查：
  (一)上揭被害人丁○○所種植之檳榔於九十八年六月九日二十一
    時三十分遭竊取之事實，業據被告甲○○於警詢時坦承不諱
    （參見警卷第五頁至第七頁），復經證人即被害人丁○○於
    警詢及偵查時指證明確（參見警卷第八頁至第九頁；偵卷第
    二五頁第二六頁）。此外，復有贓物保管單一紙、證人丁○○所種植之檳榔園檳榔樹遭竊現場及員警查獲被告丙○○、
    甲○○二人時，系爭自小客車內確有檳榔十一芎、長型檳榔
    刀一把及頭燈一具之採證照片共二十幀附卷可稽（見警卷第
    二七頁至第二八頁），另有扣案長型檳榔刀一把及頭燈一具
    可佐，此部分事實，可堪認定。
  (二)被告甲○○雖翻異前詞且與被告丙○○均否認犯行，而為上
    開辯解，惟查：
  1.被告丙○○、甲○○二人於案發當日十七時、十八時許向證
    人張文進借得系爭自小客車外出乙情，業據證人即系爭自小
    客車所有人張文進於原審審理時具結證述明確（參見原審卷
    第四二頁至第四三頁）。而若當時系爭自小客車車上即置有
    檳榔、長度約二公尺之長型檳榔刀一把及頭燈等物，則渠等
    既係駕車出去遊玩，本應將證人張文進所割取之檳榔取下，
    防止檳榔變質而無法賣出，更應將該把長度約二公尺之相當
    占用車內空間又置放不易且影響行駛及乘坐便利性之長型檳
    榔刀取出為是，惟渠等未如此為之，反將檳榔長期置放於後
    車廂，並駕車持有該把長型檳榔刀出外遊玩，此顯屬違反經
    驗法則而無法令人採信。
  2.又被告丙○○、甲○○二人亦不否認於遭警察攔查時，系爭
    小客車上確有檳榔十一芎之事實，觀諸證人丁○○所種植之
    檳榔園檳榔樹遭竊現場及員警查獲被告丙○○、甲○○二人
    時，系爭自小客車內檳榔十一芎之採證照片（見二八頁至第
    二九頁）所示，無論是檳榔樹或是該等已割取之十一芎檳榔
    之芎頭，二者之割取切口面均屬新鮮尚未氧化，且檳榔色澤
    皆仍翠綠，顯見該檳榔樹遭人切割及該十一芎檳榔遭割取之
    時間尚短。復徵諸證人丁○○於警詢中證述：案發時有位蘇
    姓朋友打電話告知伊稱有輛車牌號碼７４０３－ＪＡ號之自
    小客車停在伊與弟弟所有之檳榔園內，疑似在偷取檳榔，伊
    即報警處理、攔查系爭自小客車，伊所有之檳榔遭竊取共十
    一芎等語（參見警卷第八頁至第九頁），復於偵訊時明確證
    陳本案查扣到之檳榔確為伊所失竊，且檳榔傷口亦吻合，查
    扣時檳榔傷口都正在流汁液等語（參見偵卷第二五頁）。已
    足徵自小客車內遭查扣之檳榔十一芎確係被告丙○○、甲○○二人於案發當日二十一時三十分許自證人丁○○所種植之
    檳榔樹割取竊盜而得無訛。
  3.至證人張文進於原審審理時雖附和被告丙○○、甲○○二人
    前揭所辯而證述伊於案發當日確實有將當天早上十點多自其
    所種植之檳榔樹上所割取之檳榔放置在系爭自小客車之後車
    廂內，扣案之長型檳榔刀一把及頭燈一具亦為其所有等語，
    惟證人張文進另亦證陳伊本身有在種檳榔及賣檳榔，一般檳
    榔割取三小時之後汁液會凝固，芎頭在割下後約三、四個小
    時就會變黃等語（參見原審卷第三八頁、第四一頁、第四四
    頁）。而被告丙○○、甲○○二人係於案發當日十七時、十
    八時許向證人張文進借得系爭自小客車，若後車廂上所置檳
    榔係證人張文進上午十時許所割取，則於被告丙○○、甲○○二人在當日晚間二十二時十五分許遭警察攔查時，距證人
    張文進割取檳榔已約十二小時，且當時時值六月，天氣並非
    涼爽，若檳榔長時間放置在後車廂，檳榔汁液應早已凝固且
    芎頭亦應氧化變黃，然如前所述，警察攔查被告丙○○、甲○○二人時，該等置放在系爭自小客車之已割取之十一芎檳
    榔色澤均仍翠綠，且芎頭切口面仍屬新鮮尚未氧化並留有未
    乾汁液，顯見該十一芎檳榔遭割取之時間尚短，當非證人張
    文進所割取之檳榔。況經原審提示案發時遭查扣之檳榔十一
    芎之照片予證人張文進後，證人張文進眼見查獲檳榔芎頭及
    檳榔樹切口面均屬新鮮，已知無法強辯為伊所割取之檳榔後
    ，始稱該等查扣檳榔非伊所割取之檳榔等語明確（參見原審
    卷第四四頁）。是證人張文進前揭關於置放在系爭自小客車
    上之檳榔、長型檳榔刀及頭燈均為其所有之證詞，自屬迴護
    被告丙○○、甲○○二人之諉詞，且與事實不符，而無足採
    。足證被告丙○○、甲○○二人確有持檳榔刀竊取證人丁○○所種植之檳榔十一芎之事實。
  (三)綜上，被告丙○○、甲○○二人所辯，要屬事後圖卸之詞，
    均無足採，本件事證明確，被告丙○○、甲○○二人犯行洵
    堪認定，均應依法論科。
二、論罪科刑部分：
  (一)按刑法第三百二十一條第一項第三款之攜帶兇器竊盜罪，係
    以行為人攜帶兇器竊盜為其加重條件，此所謂兇器，其種類
    並無限制，凡客觀上足對人之生命、身體、安全構成威脅，
    具有危險性之兇器均屬之，且祇須行竊時攜帶此種具有危險
    性之兇器為已足，並不以攜帶之初有行兇之意圖為必要，最
    高法院七十九年台上字第五二五三號著有判例可資參照。查
    扣案長型檳榔刀一把為金屬製工具，前端尖銳且質地堅硬，
    又足以割取檳榔，客觀上自足以殺傷人生命、身體，顯為具
    有危險性之兇器，被告丙○○、甲○○二人攜帶長型檳榔刀
    行竊，雖僅係將之作為行竊之工具，仍應該當攜帶兇器竊盜
    罪。是核被告丙○○、甲○○二人所為，均係犯刑法第三百
    二十一條第一項第三款之攜帶兇器竊盜罪。
  (二)被告丙○○、甲○○二人就本件攜帶兇器竊盜犯行，有行為
    分擔及犯意聯絡，應依刑法第二十八條規定論以共同正犯。
  (三)被告丙○○、甲○○二人曾受如犯罪事實欄一所示有期徒刑
    之宣告並均經執行完畢，有臺灣高等法院被告前案紀錄表二
    份附卷可參，其等於有期徒刑執行完畢後五年內，均故意再
    犯本件有期徒刑以上之二罪，俱屬累犯，應各依刑法第四十
    七條第一項之規定加重其刑。
三、原審法院因認被告之罪證明確，適用刑法第二十八條、第三
    百二十一條第一項第三款、第四十七條第一項、第三十八條
    第一項第二款之規定，並審酌被告丙○○、甲○○二人前於
    九十五年間即因二次共同攜帶兇器竊盜犯行遭法院判刑確定
    ，竟不思悛悔，再度共同為本案犯行，足徵法治觀念薄弱，
    應受相當苛責；均年值青壯，竟不思依正途謀財，而以攜帶
    兇器之不正方法取得被害人丁○○所有之十一芎檳榔；該十
    一芎檳榔業經被害人領回，被害人所受損失尚非甚鉅暨衡酌
    被告丙○○、甲○○二人犯後於證據確鑿情況下仍否認犯行
    ，態度不佳等一切情狀，各量處有期徒刑一年二月，以示懲
    儆。另因扣案之長型檳榔刀一把係供被告丙○○、甲○○二
    人為本案犯行所用之物，被告甲○○於警詢中亦明確證述該
    把長型檳榔刀係自被告丙○○家中攜帶至現場，而為被告丙○○所有之物，乃依刑法第三十八條第一項第二款之規定，
    於被告丙○○、甲○○二人之論罪科刑項下均予以宣告沒收
    。復說明頭燈一具，雖亦係供被告丙○○、甲○○二人為本
    案犯行所用之物，惟被告丙○○、甲○○二人均否認為其所
    有，此外查無其他證據證明該扣案物品為被告丙○○、甲○○二人所有之物，依法不能宣告沒收。核其認事用法均無違
    誤，量刑亦屬妥適，應予維持。被告上訴未提出任何有利之
    事證，其上訴為無理由，應予駁回。
四、據上論斷，依刑事訴訟法第三百六十八條判決如主文。
本案經檢察官乙○○到庭執行職務。
中    華    民    國    99    年    5    月    19     日
            刑事第六庭    審判長法  官  李  文  雄
                                法  官  林  靜  芬
                                法  官  陳  如  玲
以上正本證明與原本無異。
不得上訴。
                                書記官  陳  信  和
中    華    民    國    99    年    5     月    20    日

司法院資訊處製作；財團法人民間司法改革基金會備份。
